【裁判字號】    95,上訴,182
【裁判日期】    950404
【裁判案由】    公共危險
【裁判全文】
臺灣高等法院臺南分院刑事判決         95年度上訴字第182號
上  訴  人  臺灣雲林地方法院檢察署檢察官
被      告  乙○○
                      弄7號
輔佐人即被
告之父      丙○○
指定辯護人  本院公設辯護人  丁○○
上列上訴人因被告公共危險案件，不服臺灣雲林地方法院94年度
訴字第811號中華民國95年1月20日第一審判決（起訴案號：臺灣
雲林地方法院檢察署94年度偵字第3888號），提起上訴，本院判
決如下：
    主  文
上訴駁回。
    理  由
一、公訴意旨略以：被告乙○○因受失業及感情問題影響，患有
    被害妄想等症狀，為精神耗弱之人，明知雲林縣斗六市○○
    里○○路290 巷9 弄19號、21號房屋，為現供人使用之住宅
    ，竟基於放火燒燬現供人使用之住宅之犯意，於民國94 年8
    月9 日10時25分許，將其先前至某加油站購買之汽油，潑灑
    在上開住宅1 樓之鐵捲門上，旋以打火機點燃，放火燒燬上
    開住宅，致生公共危險。嗣經住宅管理員張松樹持滅火器至
    現場救災，幸於上開住宅尚未喪失主要效用且未獨立燃燒之
    際，即將火勢撲滅。因認被告涉嫌刑法第173 條第3 項、第
    1 項放火燒燬現供人使用之住宅未遂罪云云。
二、按犯罪事實應依證據認定之，無證據不得認定犯罪事實。又
    不能證明被告犯罪者，應諭知無罪之判決，刑事訴訟法第15
    4 條、第301 條第1 項分別定有明文。刑事訴訟法第161 條
    已於91年2 月8 日修正公布，修正後同條第1 項規定：檢察
    官就被告犯罪事實，應負舉證責任，並指出證明之方法。因
    此，檢察官對於起訴之犯罪事實，應負提出證據及說服之實
    質舉證責任。倘其所提出之證據，不足為被告有罪之積極證
    明，或其闡明之證明方法，無從說服法官以形成被告有罪之
    心證，基於無罪推定之原則，自應為被告無罪判決之諭知（
    最高法院92年度台上字第128 號判例參照）。
三、查本件公訴人認被告涉有前揭犯行，無非以證人許淑美之警
    詢及檢察官訊問筆錄、現場照片9 張、打火機照片1 及被告
    於警詢及檢察官訊問筆錄等為其證明方法，並於原審法院聲
    請詰問證人張松樹。被告堅決否認涉犯上揭犯行，辯稱：當
    天是在住家後面「馬路」潑灑汽油，並點火，但否認有縱火
    犯意，亦否認有鐵門潑灑汽油的行為等語（詳原審法院卷19
    頁）。經查：
  (一)被告於94年8 月9 日10時25分許，持汽油桶，至雲林縣斗六
    市○○里○○路290巷9弄19號、21號「門前」及7號前「馬
    路」，將汽油倒在上揭處所，並以打火機點燃，造成該處燃
    燒之事實，業據被告於警詢及檢察官訊問自承在卷（詳警卷
    2頁，偵卷7頁），經核與守衛張松樹於原審法院證稱：當天
    有兩處著火等語相符（詳原審卷38頁），並有現場照片9張
    及打火機照片1張在卷可參，足認屬實。然被告在上開處所
    ，以打火機點燃汽油之行為，是否構成刑法第173條第3項、
    第1項之放火燒燬現供人使用之住宅未遂罪嫌，則應有其他
    積極證據證明，合先敘明。
  (二)證人張松樹於原審法院證稱：（問：著火地點離門多遠？）
    約1公尺半。（問：有無燒到鐵門？）他是燻到鐵門，鐵門
    黑掉。（問：鐵門有無著火？）沒有。…（問：著火的位置
    ？）有2處著火，另1處在路中間。（問：在路中間的著火地
    點離鐵門更遠？）更遠。…（問：你那次警詢筆錄有陳述說
    ，有潑灑19、21號鐵門處，是指什麼意思？）沒有，就潑灑
    在路上。（問：就是沒有直接潑灑在鐵門上？）對等語甚詳
    （詳原審卷38頁），經核與被告之母許淑美於警詢供稱：他
    突然從自己的車後行李箱拿出一桶汽油，不知何因，就像是
    瘋了似的，往路旁地上猛潑等語（詳警卷7頁）；復檢察官
    訊問時證稱：他…把裡面的液體倒在靠水溝旁邊的馬路（距
    離鐵門約1公尺），後來就拿打火機點燃汽油等語大致相符
    （詳偵卷8頁）。證人張松樹係該處住戶守衛，負有注意人
    車往來及附近住戶安寧之照顧義務，見被告在上揭處所縱火
    ，出面滅火，而目睹上情，其所為證言，應屬可信。又證人
    許淑美雖為被告之母，然其證言未偏袒被告，所言內容，又
    與證人張松樹大致相符，亦堪採信。依此，被告係將汽油倒
    在19號、21號住戶鐵門前約1至1.5公尺處，而非直接將汽油
    潑灑在鐵門上。再參以卷附19號、21號住處鐵門照片4張（
    詳警卷13、14頁），拍攝時間為94年8月9日10時45分，距離
    縱火時間，僅相隔20分。根據該4張照片，19號、21號鐵門
    整體形狀並未改變，表面有部分燻黑，地面未見汽油痕跡。
    可見，被告是否直接以汽油潑灑在鐵門，並縱火點燃，已非
    全然無疑。
  (三)雲林縣斗六市○○路290巷9弄19號屋主甲○○於原審法院證
    稱：（問：你是否認識被告一家人？）不認識。（問：你與
    被告或被告家人有無過節？）沒有。…（問：你回家後，看
    到什麼情形？）鐵捲門有燻黑的情況。…（問：鐵捲門油漆
    有無剝落？）沒有，因為洗灰塵就掉了。…（問：你的鐵捲
    門有無更換？）沒有。（問：你的鐵捲門有無重新油漆？）
    沒有。（問：你的鐵捲門有無因為這件事情，請人來修理？
    ）沒有叫人來修理。（問：沒有叫人來修理的意思？）還可
    以正常使用等語甚詳（詳原審卷39、40頁）。再參以辯護人
    提出之案發後鐵門照片7張（詳原審卷10、22、23頁），19
    號與21號住戶鐵門之外觀、顏色，均與其他未遭濃煙燻黑之
    鐵門相同。如此觀之，19號及21號住戶鐵門，應未遭以汽油
    直接潑灑，並點火引燃。況且，被告與19號屋主甲○○不相
    識，彼此間亦無仇隙，本院實難以認定被告在19號、21號鐵
    門前點火之動機及犯意，亦難以據此認定其此部分行為，有
    加害他人生命、身體或財產之意思。
  (四)至於被告於警詢供稱：（問：你在何處縱火？）在進入漢記
    公園市大門內第一個路口左轉的大馬路上縱火等語（詳警卷
    2 頁）；復於檢察官訊問時供稱：（問：94年8 月9 日你有
    沒有到溪洲里中南路290 巷9 弄19號縱火？）有。我是燒汽
    油。（問：你為什麼要燒？燒的客體？）在鐵門的門口，距
    離大約40公分…。（問：你汽油是潑在哪裡？）潑到地上，
    有濺到鐵門等語（詳偵卷8 頁）。是被告於警詢及檢察官訊
    問時，僅坦承在大馬路上及距離鐵門約40公分處縱火，並未
    言及係直接針對鐵門縱火。檢察官根據被告於警偵供述，認
    定坦承不諱，並以為認定被告犯嫌之證據之一，應有誤會，
    併此說明。
四、綜上所述，公訴人所指上揭證據，尚不足以證明被告確有放
    火燒燬現供人使用之住宅之犯意，亦難以證明被告確有直接
    對鐵門潑灑汽油，並點燃之犯行。此外，原審法院以查無其
    他積極證據，足資證明被告有公訴人所指前揭犯行，因予諭
    知被告無罪之判決，核無不合。按被告係將汽油倒在19號、
    21號住戶鐵門前約1至1.5公尺處，並未直接以汽油潑灑在鐵
    門上，已詳如前述，檢察官上訴意旨並未提出其他積極證據
    ，仍執起訴意旨認被告直接以汽油潑灑在住宅鐵門上等詞指
    摘原判決採證不當，為無理由，應予駁回。
據上論結，應依刑事訴訟法第368條，判決如主文。
本案經檢察官羅清溪到庭執行職務。
中    華    民    國    95    年    4     月    4     日
              刑事第三庭  審判長法   官        陳義仲
                                法   官        陳顯榮
                                法   官        宋明蒼
以上正本證明與原本無異。
檢察官如不服本判決應於收受本判決後十日內向本院提出上訴書
，其未敘述上訴理由者並得於提起上訴後十日內向本院補提理由
書。
                                書 記 官       尤乃玉
中    華    民    國    95    年    4    月    6    日


司法院資訊處製作；財團法人民間司法改革基金會備份。
